臺灣板橋地方法院刑事判決　　　　　　　 96年度訴字第888號
公　訴　人　臺灣板橋地方法院檢察署檢察官
被　　　告　甲○○
　　　　　　乙○○
上列被告因搶奪案件，經檢察官提起公訴（九十六年度偵字第
四四七四號），本院判決如下：
    主  文
一、甲○○意圖為自己不法之所有，而搶奪他人之動產，處有期
    徒刑捌月，減為有期徒刑肆月，如易科罰金，以新臺幣壹仟
    元折算壹日。
二、乙○○無罪。
    事  實
一、甲○○因需款花用，於民國九十六年二月十一日十四時十五
    分許，乘坐由乙○○所駕駛向友人黃柏強借用之車牌號碼Ｐ
    七九─八八六號機車，行經臺北縣板橋市縣○○道○段二七
    ○巷口附近之便利商店前時，見丙○○獨自坐在該店前方之
    機車上，並將其所有之黃色手提包懸掛於機車把手，認有機
    可乘，竟萌生意圖為自己不法所有之犯意，向不知情之乙○○佯稱要購物而囑其停車後，即單獨一人進入便利商店，於
    店內觀察確認丙○○對懸掛於機車把手上之手提包未加注意
    後，即走出該店而趁丙○○不備之際，快速出手搶奪該手提
    包（內有現款新臺幣一千二百元、國民身分證、機車駕駛執
    照、全民健康保險卡、學生證、玉山銀行信用卡、悠遊卡、
    便利商店i-cash卡、中油加油卡、零錢包、數位相機等物）
    ，得手後迅即跳上乙○○所騎乘之重型機車並命之加速逃離
    現場。其後甲○○將所搶之現款六百元分予乙○○，餘款六
    百元及國民身分證、機車駕駛執照與全民健康保險卡自己留
    用，其他物品則丟棄在臺北縣板橋市○○路○段一一六號後
    方之防火巷內（乙○○所涉隱蔽犯人與收受贓物罪嫌部分未
    經追訴）。嗣警依丙○○所記下之車牌號碼循線查得騎乘該
    車之人為乙○○，而於同日二十二時十分許通知乙○○到案
    ，由乙○○自行交出六百元之贓款，並依乙○○之供述於同
    日二十二時三十分許，在臺北縣板橋市○○路○段一一八巷
    附近查獲甲○○，當場自其身上起獲丙○○之國民身分證、
    機車駕駛執照、全民健康保險卡及剩餘之贓款二百七十元，
    甲○○另帶同警方至位在臺北縣板橋市○○路○段一一六號
    後方之防火巷內，起獲其所棄置之手提包及學生證等物。
二、案經丙○○訴由臺北縣政府警察局海山分局移送臺灣板橋地
    方法院檢察署檢察官偵查起訴。
    理  由
一、被告甲○○有罪部分：
  (一)犯罪事實之認定：上揭犯罪事實，業據被告甲○○自白不諱
    ，核與被害人丙○○證述之被害情節及證人黃柏強於警詢中
    所述出借機車之情形一致，堪信被告前開自白應與事實相符
    。此外復有卷附由丙○○出具之贓物認領保管單二紙、攝有
    被告甲○○在店內徘徊與查獲後起贓情形之相片二十二幀、
    內政部警政署刑事警察局九十六年三月二十日刑紋字第○九
    六○○四五二四四號鑑驗書乙份等在卷可資佐證，本件事證
    已臻明確，被告甲○○如事實欄所載之犯行堪為認定，應予
    依法論科。
  (二)論罪科刑之法律適用：
    1.核被告甲○○搶奪他人財物之行為，係犯係犯刑法第三百
      二十五條第一項之搶奪罪。
    2.爰審酌被告甲○○前因竊盜案件，經本院以九十五年度易
      緝字第八四號判處有期徒刑九月，緩刑三年確定，現仍在
      緩刑期內，此有臺灣高等法院被告前案紀錄表存卷可據，
      雖不構成累犯，然已足認素行不佳，學歷為國民中學畢業
      （參被告警詢筆錄教育程度欄之記載），智識程度並無較
      一般人明顯不足之情形，於前案竊盜案件經判決確定未久
      ，竟不知自珍而於緩刑期內又為本件犯行，顯見未因上開
      刑之宣示而有悛悔之意，惡性匪淺，所搶得之物品價值雖
      非甚鉅，惟其年富力壯，不思憑己力謀生，僅為滿足一己
      之需而為搶奪犯行，並以獨處之女子為搶奪對象，足以造
      成一般民眾之恐懼，嚴重危害社會安全，然在偵審中能直
      承犯行，犯後態度尚非不佳，並被害人已取回部分失物等
      一切情狀，量處如主文所示之刑，以資儆懲。又被告本件
      犯罪在民國九十六年四月二十四日以前，復無中華民國九
      十六年罪犯減刑條例所列不予減刑之情形，應依同條例第
      二條第一項第三款之規定，就所受宣示之有期徒刑減其刑
      期與二分之一，並依同條例第九條之規定諭知易科罰金之
      折算標準。
二、被告黃銘德無罪部分：
  (一)公訴意旨略以：被告乙○○與甲○○於九十六年二月十一日
    十四時十五分許，在位於臺北縣板橋市縣○○道○段二七○
    巷口附近之便利商店前，見丙○○獨自坐在機車上，並將其
    所有之黃色手提包懸掛於機車把手，竟共同基於意圖為自己
    不法所有之犯意聯絡，推由被告甲○○趁丙○○不備之際，
    出手搶奪該手提包（內有新臺幣一千二百元、國民身分證、
    機車駕照、全民健康保險卡、學生證、玉山銀行信用卡、悠
    遊卡、便利商店i-cash卡、中油加油卡、零錢包、數位相機
    等物），得手後迅即跳上被告乙○○所騎乘車號為Ｐ七九─
    八八六號之重型機車，加速逃離現場，嗣再將六百元之贓款
    分予被告乙○○等情，因認被告乙○○亦涉犯刑法第三百二
    十五條第一項之搶奪罪嫌。
  (二)按犯罪事實應依證據認定之，無證據不得認定犯罪事實，刑
    事訴訟法第一百五十四條第二項定有明文。又認定犯罪事實
    所憑之證據，雖不以直接證據為限，間接證據亦包括在內，
    然而無論直接或間接證據，其為訴訟上之證明，須於通常一
    般之人均不致有所懷疑，而得確信其為真實之程度者，始得
    據為有罪之認定，倘其證明尚未達到此一程度，而有合理之
    懷疑存在時，事實審法院在心證上無從為有罪之確信，自應
    為無罪之判決，最高法院七十六年度台上字第四九八六號判
    例意旨闡示甚明。另告訴人之告訴，係以使被告受刑事訴追
    為目的，是其陳述是否與事實相符，仍應調查其他證據以資
    審認，此亦有最高法院五十二年度台上字第一三○○號判例
    可資參照。
  (三)公訴人認被告乙○○涉犯上開罪嫌，無非係以告訴人丙○○
    之指訴、被告甲○○、乙○○有關搶奪及分贓情節之自白，
    與卷附相片二十二幀、扣押物品目錄表四紙及贓物認領保管
    單二紙，為其論據。訊之被告乙○○固坦認騎乘機車附載甲○○至上開便利商店，嗣於甲○○行搶後亦駕車搭載甲○○
    逃逸，其後並由甲○○分予搶得贓款中之六百元等事實，惟
    堅詞否認有何搶奪犯行，辯以當時甲○○係稱欲為購物而囑
    伊停車，甲○○即單獨進入店內，伊則在外等候，當時甲○○並未告知將行搶他人財物之計劃，直至甲○○突為衝上機
    車並為被害人在後追呼搶劫之時，斯時伊始知甲○○搶奪他
    人財物，然仍依甲○○之指示迅為駛離現場，其後並分得六
    百元之贓款，惟事先確不知甲○○有搶奪他人財物之圖或與
    之有何犯意聯絡與行為分擔之約定等語。
  (四)經查：
    1.被告乙○○於九十六年二月十一日十四時十五分許，駕駛
      車牌號碼為Ｐ七九─八八六號之機車搭載甲○○至臺北縣
      板橋市縣○○道○段二七○巷口附近之便利商店前停車後
      ，甲○○即下車單獨一人進入便利商店，於店內觀察確認
      丙○○對懸掛於機車把手上之手提包未加注意後，即走出
      該店而趁丙○○不備之際，快速出手搶奪該手提包，得手
      後迅即跳上乙○○所騎乘之重型機車，乙○○旋即加速逃
      離現場，其後並由甲○○將所搶之現款六百元分予被告乙○○等情，業據被告乙○○自承不諱明確，核與共同被告
      甲○○之證述及告訴人丙○○有關被害情節之證述合致，
      復有卷附由丙○○出具之贓物認領保管單二紙、攝有共同
      被告甲○○在店內徘徊與查獲後起贓情形之相片二十二幀
      、內政部警政署刑事警察局九十六年三月二十日刑紋字第
      ○九六○○四五二四四號鑑驗書乙份等在卷可為佐據，此
      部分之事實自堪認定。是被告乙○○確有搭載共同被告甲○○至案發現場並在店外等候，及於甲○○行搶後駕車與
      之共同逃離並分得部分贓款之客觀事實，當無疑義。從而
      本件審認之重點，端在依卷存事證可否確認被告乙○○與
      甲○○事前於主觀上有犯意之聯絡，而可認被告乙○○上
      開客觀行為係屬搶奪犯罪之行為分擔。
    2.查被告乙○○於警詢及偵查中，始終否認事前知悉甲○○
      有搶奪之圖，而一貫為如前之置辯，是以公訴人謂被告乙○○就所起訴之搶奪犯罪已有自白云云，容有證據方法與
      待證事實不相適合之詰誤。又告訴人丙○○於警詢、偵查
      及本院審理時，就被告甲○○行搶及與被告乙○○共同駕
      車逃逸等情固能為詳確指訴，然其供述至多僅能證明甲○○之搶奪犯行及被告乙○○駕車等候並與甲○○共同逃逸
      之情形，至於被告乙○○與甲○○事前就被告甲○○所為
      之搶奪行為有無犯意之聯絡及行為分擔之約定等節，徒據
      告訴人之證述，尚難得其確定而未能資以排除被告乙○○
      所為辯解真實性之可能。又證人甲○○對於本件搶奪行為
      係其行經案發地點前見有機可乘而臨時起意，乃向被告乙○○假稱欲入店購物而囑為停車，嗣並在未告知被告乙○○之情形下單獨為本件搶奪行為等情，亦迭於警詢、偵查
      中供陳一致，並於審理中具結後證述明確，其上開具結後
      之證述並無顯然之瑕疵，復核與被告乙○○之辯解相符，
      是以被告乙○○是否確與甲○○在事前即有搶奪之犯意聯
      絡，尚難得其確信。又被告乙○○於事後固確由甲○○分
      得六百元贓款，足使人懷疑其為甲○○行搶之共犯，然甲○○於警詢、偵查及本院審理中，始終陳稱係因被告乙○○幫助其逃離現場，且又因自己搶奪之行為連累被告乙○○，乃將自己搶得之贓款半數分予被告乙○○等語，其上
      開證述並無明顯不合事理之處，則甲○○係基於補償心態
      而主動朋分贓款予被告乙○○之可能性，自尚難遽予排除
      。況被告乙○○分贓款乙節，係其於九十六年二月十一日
      二十二時十分許警通知而投案之時即被告甲○○尚未到案
      前，主動向警供承，並提出所分得之款項由警扣案，此有
      卷附臺北縣政府警察局海山分局九十六年二月十二日北縣
      警海刑字第○○九六○○○五四三三號刑事案件報告書可
      稽；衡情苟被告乙○○有飾卸之圖謀，就此可能被認為係
      共犯搶奪所得而不利於己之分贓情節大可隱匿不報，又何
      有明白供承其事並提出贓款扣案之可能？此益可認其辯解
      應係據實以陳，並足為甲○○上開有利被告乙○○證述真
      實性之旁證。綜上，被告乙○○雖有駕車協助甲○○逃逸
      與事後分贓之行為，然依卷存事證，尚不能遽行排除其係
      在不知情之狀況下，見甲○○驟為搶奪行為後始起意為上
      述協助逃匿與收受贓物行為之可能性。從而本件依調查所
      得證據，就公訴人起訴被告乙○○所涉搶奪犯罪部分，其
      證明程度仍未達於可排除合理之懷疑而形成被告有罪之法
      律上確信之程度，循據前開之說明，並基於「罪證有疑，
      利於被告」之刑事訴訟原則，本院認被告乙○○之搶奪犯
      罪尚屬不能證明，依法應為其無罪之諭知。
    (五)末查起訴書犯罪事實欄固載有被告乙○○駕車協助甲○○
      逃逸與事後分贓之行為，然公訴人係以被告乙○○與甲○○係搶奪犯罪之共同正犯為前題，而為上開記載。易言之
      ，公訴人上列記述之真意係在說明被告乙○○之搶奪犯罪
      行為分工與共同正犯內部關於所得贓物之處分，而涵括於
      所起訴之搶奪犯罪之內，並無指述被告乙○○另犯使犯人
      隱蔽或收受贓物之犯行。況刑法第一百六十四條第一項使
      犯人隱蔽罪之成立，以行為人非該犯人所犯罪行之共同正
      犯，而使之隱蔽為要件，另同法第三百四十九條第一項之
      收受贓物罪，亦以行為人非原竊盜等犯罪之共犯而收受之
      為前題，是以使犯人隱蔽或收受贓物之犯罪，於性質上無
      法與搶奪罪之共同正犯併存，則公訴人既以被告乙○○係
      甲○○搶奪犯罪之共同正犯而提起公訴，其起訴之犯罪事
      實自無指述被告乙○○有使犯人隱蔽或收受贓物等犯罪之
      可能。從而被告乙○○所涉使犯人隱蔽及收受贓物等犯罪
      ，顯不在起訴範圍之內，本院基於不告不理之刑事訴訟原
      則，依法無從併予審理，此部分應由檢察官另為適法之處
      理，併此敘明。
據上論斷，應依刑事訴訟法第二百九十九條第一項前段、第三百
零一條第一項，刑法第三百二十五條第一項、第四十一條第一項
前段，中華民國九十六年罪犯減刑條例第二條第一項第三款、第
七條第一項、第二項、第九條，判決如主文。
本案經檢察官曾文鐘到庭執行職務。
中　　華　　民　　國　　96　　年　　8 　　月　　28　　日
                  刑事第十一庭  法　官  侯志融
                                法  官  歐陽漢菁
                                法  官  楊博欽
以上正本證明與原本無異
如不服本判決應於送達後十日內向本院提出上訴狀
                                書記官　李慈容
中　　華　　民　　國　　96　　年　　8 　　月　　28　　日
附錄本案論罪科刑法條全文：
中華民國刑法第三百二十五條
  意圖為自己或第三人不法之所有，而搶奪他人之動產者，處六
  月以上五年以下有期徒刑。
  因而致人於死者，處無期徒刑或七年以上有期徒刑，致重傷者
  ，處三年以上十年以下有期徒刑。
  第一項之未遂犯罰之。
